臺灣高等法院高雄分院民事判決　九十一年度重訴字第四三號
　　　原　　　告　乙○○
　　　訴訟代理人　侯重信律師
　　　被　　　告　甲○
　　　被　　　告　丙○○
　　　訴訟代理人　郭國益律師
當事人間因請求侵權行為損害賠償事件，本院於九十三年六月十日言詞辯論終結，判
決如下︰
    主    文
被告應連帶給付原告新臺幣肆拾參萬貳仟元，及自民國九十一年七月十日起，至清償
日止，按年息百分之五計算之利息。
原告其餘之訴駁回。
訴訟費用由被告連帶負擔十分之一，餘由原告負擔。
原告其餘假執行之聲請駁回。
    事實及理由
一、原告主張：被告甲○、丙○○二人自民國八十年間起，明知其等並無神力，竟在
    高雄市三民區○○○路一二二巷一號以設置「慈慧堂」神壇及國術館名義，招徠
    信眾，以宗教上之因果、輪迴等虛有之言詞，蠱惑信眾，八十年間，經友人介紹
    至被告丙○○之國術館求診，每星期取藥一次，每次新台幣（下同）一千元，仍
    無起色，丙○○告以原告所患係因果病，必須找甲○所設置神壇恭奉之三媽解解
    決因果，起先甲○自稱係三媽之化身，謂原告前世因果甚多，必須化解，並稱至
    少要化解四百年之因果，剛開始每條因果收費四百元，亦有收費六百元，一千二
    百元，二千四百元，三千元，六千元不等，至八十一年以後，每條固定收費四千
    元，當四百年之因果化解完畢，原告之病痛並未解除，甲○稱還要再化因果至六
    萬年前，因原告已花費太多，竟謂原告之靈魂有分枝，所以還要勾出分枝予以減
    掉化解，自八十二年開始，即由甲○替原告勾靈魂之分枝，每勾出分枝剪掉，收
    費九千元，連同化解因果之四千元，合計一萬三千元，原告已花費一千多萬元，
    惟原告之病痛依舊，並無起色，始知受騙，爰依民法侵權行為與不當得利之法律
    關係，請求被告連帶給付原告一千萬元，及自起訴狀繕本送達之翌日起至清償日
    止，按年利率百分之五計算之利息。並願供擔保以代釋明，請准宣告假執行。
二、被告甲○則以：伊確實有設立慈會堂神壇，伊係替人收驚，並無替人解因果或剪
    枝，原告係有交支票請伊幫忙調現，伊確實有幫原告調現，但並未為其洗因果或
    剪枝之行為，原告所交付給伊之支票，均係請求調現之支票，請求判決駁回原告
    之訴。
三、被告丙○○則以：伊確實有開設國術館，查獲的藥係自己在吃，因為效果不錯，
    所已有拿一些給朋友吃，伊並無共同詐欺行為，請求判決駁回原告之訴等語。
四、原告主張前開事實，業據其提出原告簽發之支票統計表、土地登記謄本、被告購
    買山坡地合約書及讓渡書等資料各一份為證，被告二人則以前揭情詞置辯。是本
    件之爭執點在於(一)被告二人有無共同詐欺原告之行為？(二)被告二人若有詐欺，共
    詐得原告金額多少？
五、被告二人有無共同詐欺原告之行為？
(一)、查，本件經原告提起刑事告訴後，經調查局移送，經法院判處被告罪刑確定，經
    本院調閱高雄地方法院八十六年訴字第七六○、本院八十八年上訴字第二二九、
    九十一年上更字第一四八號刑事全卷核閱，其中被害人張汶薇在刑事調查及偵查
    中供稱：我因身體不舒服，而前往甲○所私設之慈惠堂神壇問明，甲○即說我前
    因果深重，如不剪枝化因果，會遭天譴死於非命，我一時驚懼，致使從八十三年
    至八十四年底止，都有在該神壇由甲○開壇作法寫符令，一次四千元，一共開壇
    索費二十餘次，而損失十餘萬元（調查卷第一頁背面）；及甲○與丙○○以化解
    因果還須吃藥化解，所以我向丙○○購買其私製藥丸二、三次，每次一、二千元
    不等（調查卷第二頁、偵卷第二十七頁背面）。乙○○在刑事調查、偵查中及高
    雄地方法院刑事審理中供稱：我因身體有糖尿病而至丙○○私設之國術館看病，
    丙○○拿私製之黑藥丸、散給我服用；所以與丙○○、甲○認識，丙○○要我看
    病後去慈惠堂神壇膜拜，甲○即常稱：你的前世因果來了，我因怕因果來糾纏，
    所以常去，八十一年至八十三年間，甲○稱我有前世因果業障需要化解，由他來
    當公道人，溝通陰世、陽世化解我前世因果，每化解一次，化因果一百元、靈文
    六百元、一千多元、四千至一萬三千元不等（調查卷第五頁背面、偵卷第二十七
    頁）。被害人李進添在刑事調查及偵查中供稱：我因身體經常不舒服而前往甲○
    所私設慈惠堂神壇問神明，甲○即說我因果前世罪惡深重，需要她開壇作法寫符
    令化解因果，又稱我前世因果深重，如不剪枝化因果，會很快遭天譴死於非命，
    我一時驚懼，致使自八十三年至八十四年間，都在該神壇由甲○開壇作法寫符令
    ；丙○○平常幫忙神壇的作法外，並且還假藉神之意要我服用丙○○私製的藥丸
    ；又甲○與丙○○以化解因果外，尚須吃藥幫忙化解，所以我向丙○○購買丙○
    ○私製藥丸四次，每次五千元（調查卷第九至十頁、偵卷第二十七頁）；在高雄
    地方法院刑事審理中並稱：丙○○所拿的藥是黑色藥丸、及透明罐裝之粉末藥粉
    （原審刑事卷第五十頁背面）於本院審理中證稱：我哥哥乙○○在那裡洗因果介
    紹我才認識。我大便便秘很嚴重，有頭昏的毛病，到大醫院檢查不出原因，我哥
    哥就介紹我去「慈慧堂」，甲○就燒香問神，他說我的前世當官貪污很多錢，所
    以吃下去就放不出來，而且我歷代當武將殺很多人，意思要幫我洗因果。一開始
    一千多元，後來三、四、九千不等，最後要剪枝須一萬三千元。我陸陸續續去七
    、八個月，每個月約去五、六次，總共花了一百三十至四十萬元左右。我是將標
    會的錢，總共加起來透支的錢，其中六十萬元是我哥哥付的，陸陸續續幫我付的
    。我哥哥比我早去，他洗多少錢我不知道。丙○○他在後面拔罐，甲○跟我說我
    帶因果，帶久了身體也會帶病。他叫我去後面給丙○○看，丙○○總共幫我拔罐
    二、三次間拿藥給我吃。我錢分別給甲○及丙○○，總共給丙○○一萬多元。（
    見本院卷第一九二頁）；被害人吳春和在刑事調查及偵查中中供稱：我去慈惠堂
    找張桂丹，甲○即向我堅稱我有前世因果要化解，如不化解會有大難，我因心生
    恐懼，甲○即稱可以為施法劃符化解，甲○書寫咒文，索費二十萬元，我現場給
    她現金二十萬元（前後二次）（調查卷第十四頁、偵卷第二十七頁）；於高雄地
    方法院刑事審理中並稱：丙○○曾以二千元之價格販賣黑色藥丸給我食用，其化
    因果及買藥時間約八十三年底（原審卷第五十一頁背面）。被害人張桂丹在刑事
    調查、偵查及原審審中供稱：約於八十一年間，甲○常到我美容院整臉，當時我
    因脖子會無端擺動，她即向我表示此乃無形東西作怪，渠是通靈人士可以化解此
    災禍，所以我就到甲○神壇他解，起先時甲○以幫我開壇問神明，追查我病因，
    當時收費不高約六百至一千元（於偵查中則稱：起先收一百元，後來再收六百元
    ，最多一次曾給一萬二千元），然後看我相當信渠道法，渠乃利用此弱點向我表
    示：我乃是前世因果不好，需要化解因果，所以，每次由她開符文化因果，且表
    示如不化解因果會遭天譴死於意外，致我一直在她神壇花錢化因果三年；甲○常
    以病因需要吃丙○○藥才會有改善（調查卷第十八至十九頁、偵卷第二十六頁背
    面、原審第一二六頁）；在高雄地方法院刑事審理中並稱：丙○○有賣黑色圓形
    藥丸給我服用（原審卷第一二六頁背面）於本院審理中證稱：當時他來讓我作臉
    時跟我聊天，說要我修行，否則嫁不出去，而且會不好命。他說他家裡有開神明
    壇，要我去他的慈慧堂升壇問事，他問起來的結果，說我前世都殺人，如果不解
    因果，我出門會讓別人殺，也會有因果我才在那邊解因果，他說我有因果四百年
    到六百年。解因果後，還要我剪枝，剪枝的意思就是分散出來壞的枝葉剪掉，解
    因果一條四千元，剪枝一條一萬三千元。我在那邊解因果及剪枝總共二年半的時
    間，每天都要去，總共花了六百萬元左右。（見本院卷第二○九頁）。被害人曾
    月里在刑事調查及偵查中供稱：因我先生（即李進添）身體不適前往甲○所開設
    慈惠堂問神明，甲○趁虔誠宗教信仰，以我先生因果罪惡很重，需要她開壇寫符
    令因果，然後以各種因果輪迴如不剪枝化因果，會遭天譴死於非命，致使我一直
    從八十三年初至八十四年底，在該神壇受騙；甲○說我前世是風塵女，如不解因
    果會連累我生，甲○及林吉以化解因果外，需吃藥幫忙化解，所以向林吉購買自
    製藥丸四次，每次五千元（調查卷第二十二頁背面、第二十三頁背面、偵卷第二
    十七頁背面），在高雄地方法院刑事審理中並稱有吃丙○○所拿的藥丸及藥粉（
    原審卷第五十頁背面）。於本院審理中證稱：我開始是跟著我先生去的，我沒有
    什麼病痛去那邊。但是甲○跟我說我前世是風塵女郎必須洗因果，否則夫妻會離
    婚，甲○說剪枝要三千到一萬二千元。我總共去了好幾次，每次約三千到一萬二
    千元，總共花了約十五萬元，我錢拿給甲○放在桌上，他確實有幫我作法剪枝，
    做完法事他就將錢全部收入抽屜，丙○○也在旁邊幫忙。（見本院卷第二○○頁
    ）。被害人趙菊在刑事調查中供稱：我於八十三年間與張桂丹至甲○所設神壇求
    神開示，當時甲○以我前世因果惡劣，需化因果，否則會遭天譴等，因而花了三
    、四萬元化因果（調查卷第二十六頁背面）等語明確，上述被害人均已明確指被
    告二人有化解因果為名而詐騙金錢之事，其中張汶薇、乙○○、李進添、吳春和
    、張桂丹、曾月里等六人並指述丙○○有販賣藥物給其等服用之行為存在。
(二)、被告甲○於刑事調查局調查中已自承：「．．．．由我起乩與神明溝通後，為信
    徒解說有關婚姻、風水、因果、運途、身體、事業、現在生意之疑惑，再為信徒
    消災解厄。」（調查卷第三十一頁背面）「張桂丹、乙○○、李進添等信徒曾至
    我處求神消災解厄，我曾向他們表示有困果，要燒冥紙化因果，但沒有固定收費
    ，由他們自由佈施，至於他們佈施多少，是他們自己的意願。」（調查卷第三十
    三頁），又稱「... 因果運途方面，我會提供蓋有慈聖三寶佛祖之求神用紙，給
    信徒清算因果單及冥英銀行冥國使用陰陽錢，然後燒給鬼神... 」（調查卷第三
    十二頁），足證被告甲○確有幫人化解因果之事，非僅收驚而已。又調查站至其
    神壇查扣之證物當中，有指示單十三本、信徒求神之掛號單八本、冥英銀行千元
    鈔三百張，有高雄縣調查站函送書可憑，此均為化解因果使用之物，被告所稱未
    藉化解因果詐財，顯不足信。另被告丙○○於調查局調查中亦坦承：「這藥丸（
    扣押之物）給患者服用以治療酸痛。」「用祖傳秘方（藥粉）敷在患者脊椎上，
    以熱毛巾敷之。」「黑色中藥丸我售給病患每包三千元至四千元不等。」「藥粉
    有部分是賣給患者內服使用」「亦有外敷用」（調查卷第三十五頁背面、第三十
    七頁），亦坦承確有販賣上開不詳之藥粉、藥丸等情不諱。
(三)、此外，並有中藥丸、藥粉一紙箱於刑事案件扣案可資佐証。再者，扣案之藥物經
    刑事庭送行政院藥物食品檢驗局檢驗結果，其中編號１２之淡紅褐色粉末檢出有
    Acetaminophen西藥成分；編號１９－２黑色藥丸（鐵筒*1）、編號１９－３黑
    色藥丸（塑膠袋裝*4）、編號２０－１（中藥藥方和土龍丸）、編號２０－２均
    檢出有Acetaminophen、Caffeine、Diazepam、Ethoxybenzamide、Indomethacin
    及ｈydrochlorothiazide等西藥成分，有該局九十一年五月十四日藥檢參字第９
    １０５１２８號檢驗成績書可參（附於刑事卷第七十五至八十頁）；再者，上開
    藥粉、藥丸均無衛生署核准之字號，顯係未經主管機關核准，擅自製造之偽藥。
    是被告丙○○此部分所辯不足採信。
(四)、綜上，被告二人確有共同詐欺原告之行為，堪予認定。
六、被告二人若有共同詐欺共詐得原告金額多少？
    原告乙○○在調查站供稱其被騙八百餘萬元，在刑事庭審理中則供稱一千萬元，
    並提出原告簽發給被告之支票統計表一份為證，惟原告於本院審理中陳稱：這些
    支票的錢都是我交給被告洗因果及我向她用上開方式借的錢等語（見本院卷第九
    十三頁），惟上開支票內係含有多少金錢係借款，多少金錢係洗因果之錢，原告
    則無法舉出證據，按當事人已證明受有損害而不能證明其數額或證明顯有重大困
    難者，法院應審酌一切情況，依所得心證定其數額。民事訴訟法第二百二十二條
    定有明文。本院認原告於刑事案件中所陳，剛開始每條因果收費四百元，亦有收
    費六百元，一千二百元，二千四百元，三千元，六千元不等，至八十一年以後，
    每條固定收費四千元，自八十二年開始，即由甲○替原告勾靈魂之分枝，每勾出
    分枝剪掉，收費九千元，連同化解因果之四千元，合計一萬三千元等語。另上開
    被害人張汶薇在刑事調查及偵查中供稱：、、、，一次四千元，一共開壇索費二
    十餘次，而損失十餘萬元；被害人張桂丹在刑事調查、偵查及原審審中供稱：、
    、、，當時收費不高約六百至一千元（於偵查中則稱：起先收一百元，後來再收
    六百元，最多一次曾給一萬二千元）；被害人曾月里在刑事調查及偵查中供稱：
    、、、所以向丙○○購買自製藥丸四次，每次五千元；被害人趙菊在刑事調查中
    供稱：我於八十三年間與張桂丹至甲○所設神壇求神開示，當時甲○以我前世因
    果惡劣，需化因果，否則會遭天譴等，因而花了三、四萬元化因果等語。是綜合
    上開被害人之陳述，洗因果之金錢，自六百元至一萬二千元不等，及依原告所述
    ，被告曾固定收取四千元等情，本院認為原告至被告神壇洗一次因果包括所稱剪
    枝，金錢平均應為四千元，較為合理。另原告亦自承至被告丙○○之國術館求診
    ，每星期取藥一次，是本院認依一般所稱之洗因果，應認洗完後，須等一段時間
    ，看病情是否有好轉，故應以一星期洗一次，為合理，原告所稱每日洗一次，不
    足採信。再查，原告於本院審理中自陳：、、、到了八十三年一月份我認為這樣
    不行，就離開沒有再洗了、、、等語。（見本院卷第九十一頁），另陳稱：我們
    主張被詐欺之時間依刑事判決的認定，從八十一年開始，到八十三年為止等語（
    見本院卷第二五六頁），是原告主張被詐欺之時間，應自八十一年一月起至八十
    三年一月止，平均每星期洗一次因果，每次金額四千元，共洗了二年又一個月，
    共洗一百零八次，金額合計共四十三萬二千元（4000×108＝432000）。是原告
    主張被詐欺之金額，應為四十三萬二千元，逾此部分之主張為不足採信。至於原
    告所述被告於調查局中供稱：「剩下的錢都是買那些「沙」等語，認「沙」係「
    山」之意，故被告以詐得之因果費購多筆之山坡地，其購入金額至少一千萬元以
    上。且依靠神壇斂財，另購置幾棟公寓，總計財產價值高達五千萬元，其係藉化
    解因果詐取而來，認被告確有詐得一千萬元云云，惟查，原告主張其被詐得之金
    額應由原告提出證據證明之，豈能以被告購買土地或房屋，即認定所購買之房屋
    即係其詐欺所得，原告此部分之主張，顯難採酌。又原告主張原告簽發交付被告
    兌領之支票，共計一０六張，總計票載金額達一千多萬元，而認被告確實有詐得
    原告該金額，惟查，原告所簽發交予被告甲○兌領之支票，原告已自陳支票內有
    部分金額係借款，原告並無法提出支票內多少金額係借款，多少金額係洗因果錢
    ，以供本院調查審酌，是原告主張支票之金額即為詐欺所得，亦難採酌。
七、從而，原告基於侵權行為與不當得利之法律關係，請求被告連帶給付原告四十三
    萬二千元，及自起訴狀繕本送達之翌日即九十一年七月十日起，至清償日止，按
    年息百分之五計算之利息，為有理由，應予准許。逾此部分所為之請求，為無理
    由，應予駁回。
八、假執行之宣告：
    原告陳明願供擔保，聲請宣告假執行，經核其勝訴部分，未逾一百五十萬元，不
    得上訴三審，經本院判決即告確定，而無宣告假執行之必要，至於原告敗訴部分
    ，其假執行之聲請，即失所附麗，應併予駁回。
九、結論：本件原告之訴，為一部有理由，一部無理由，依民事訴訟法第七十九條、
    第八十五條第二項，判決如主文。
中　　　華　　　民　　　國　　九十三　　年　　　六　　　月　　 十七　　 日
                                                民事第二庭
~B1審判長法　官　簡色嬌
~B2      法　官　陳真真
~B3      法　官　沈建興
正本係照原本作成。
原告如對本判決上訴，須於判決送達後二十日內向本院提出上訴狀，其未表明上訴理
由者，應於上訴後二十日內向本院提出上訴理由書（均須按他造當事人之人數附繕本
）。
上訴時應提出委任律師或具有律師資格之人之委任狀，並依附註條文規定辦理。
被告不得上訴。
中　　　華　　　民　　　國　　九十三　　年　　　六　　　月　　 十八　　 日
~B法院書記官　林明威
附註：
民事訴訟法第四百六十六條之一：對於第二審判決上訴，上訴人應委任律師為訴訟代
理人，但上訴人或其法定代理人具有律師資格者，不在此限。
上訴人之配偶、三親等內之血親、二親等內之姻親，或上訴人為法人、中央或地方機
關時，其所屬專任人員具有律師資格並經法院認適當者，亦得為第三審訴訟代理人。
第一項但書及第二項情形，應於提起上訴或委任時釋明之。
